臺灣高等法院刑事判決　　　　　　　　　九十一年度上訴字第一五六號
　　上　訴　人
　　即　被　告　丙○○
右上訴人，因偽造有價證券等案件，不服台灣板橋地方法院，九十一年度訴字第六三
號，中華民國九十一年四月十二日第一審判決（起訴案號：台灣板橋地方法院檢察署
九十年度偵字第二００七七號）提起上訴，本院判決如左：
    主  文
上訴駁回。
    事  實
一、丙○○於民國（下同）八十九年間因偽造文書案件（持偽造信用卡冒用他人名義
    盜刷購物），經台灣高雄地方法院於九十年二月二十日以九十年度訴字第一二六
    號判處有期徒刑三月，如易科罰金以三百元折算一日，緩刑二年確定，於緩刑中
    猶不知悔改，林佳慶（另案由檢察官移送臺灣高雄地方法院併案審理）、陳榮彰
    、張創欽（二人另案由檢察官移送臺灣澎湖地方法院併案審理）三人亦均有持偽
    造信用卡冒用他人名義盜刷購物之犯行，丙○○明知林佳慶所持有如附表所示之
    偽造信用卡十張，係林佳慶於九十年十一月二十六、二十七日間，在高雄市○○
    路之東京小城餐廳，向不詳真實姓名、年籍之「許育程」成年男子以每張信用卡
    新臺幣（下同）三千五百元之價格（金卡則為七千元）購得，並收受由「許育程
    」提供之「乙○○」、「甲○○」之身分證，以利蒙蔽商家掩飾身分而詐取財物
    之用。丙○○等四人均無償還刷卡消費金額之意願與能力，竟共同意圖為自己不
    法之所有，基於犯意聯絡及行為分擔，事先共同謀議組成盜刷信用卡詐購財物之
    四人小組，由林佳慶負責提供上開偽造之銀行信用卡及「乙○○」、「甲○○」
    之身分證，自高雄北上沿途四人輪流盜刷信用卡詐購財物，再由林佳慶變賣換取
    現金，丙○○如親自持偽造信用卡盜刷成功，每一萬元則可從中分得一千五百元
    ，陳榮彰、張創欽則每次盜刷成功，每一萬元分別可從中分得一千七百元及一千
    八百元（起訴書誤載為與林佳慶三、七比例朋分得利），並推由丙○○駕駛Ｎ９
    －２０２７號自小客車（登記為謝慧婷所有）載林佳慶、張創欽、陳榮彰等人一
    起北上，沿途持上開偽造之信用卡盜刷購物依上開約定之比例朋分花用，四人一
    致同意後，依林佳慶之提議於同年十一月二十八日凌晨某時自高雄開車出發北上
    ，同日十五時許行經桃園市○○路一一九號之強棒電子專賣店前，即由林佳慶及
    張創欽二人共同持附表編號八所示偽造之世華聯合商業銀行（下稱世華銀行）信
    用卡（卡號0000000000000000號）一枚，佯向該店之店員購買
    價值一萬四千三百十七元之ＮＯＫＩＡ牌手機一支，丙○○及陳榮彰二人則在車
    上負責把風，林佳慶於刷卡消費時即提出上開「乙○○」之身分證而冒用其名義
    ，並偽簽「乙○○」之署名於聯合信用卡處理中心簽帳單之持卡人簽名欄上（手
    動刷卡式共三聯，第二、三聯為複寫），而將第二聯（商店自存聯）、第三聯（
    聯合信用卡中心存查聯）交付店員而行使之（第一聯由客人收執），致該店店員
    陷於錯誤，而詐得ＮＯＫＩＡ牌手機一支得逞，足以生損害於「乙○○」本人、
    世華銀行及上開商店。丙○○等四人得逞後，復承前開犯意，於同日十五時三十
    分許，駕車行至臺北縣樹林市○○路○段二三號之傑昇通訊行前，推由丙○○、
    張創欽共同持附表編號七所示之偽造世華銀行信用卡（卡號000000000
    0000000）一枚，欲以同一手法盜刷詐購財物，甫進入該通訊行，尚未著
    手實施同上手法之犯罪，旋即為警發現可疑而當場在張創欽身上查獲上開附表編
    號七所示偽造之信用卡一枚及海洛因四包、殘渣袋一個（毒品部分，另案由檢察
    官處理），並查獲在車上把風之林佳慶、陳榮彰二人，於陳榮彰身上起出如附表
    編號三、八偽造之富邦銀行、世華銀行信用卡各一枚（卡號分別為000000
    0000000000、0000000000000000號），並自林佳慶
    身上扣得如附表除編號三、七、八外所示之偽造信用卡七張及「乙○○」、「甲
    ○○」之身分證各一張。
二、案經臺北縣政府警察局樹林分局報請台灣板橋地方法院檢察署檢察官偵查起訴。
    理  由
一、訊據上訴人即被告丙○○對於與林佳慶、陳榮彰、張創欽等人共同謀議持偽造信
    用卡詐購財物，並交由林佳慶換取現金，丙○○每盜刷一萬元，即可分得一千五
    百元，並由其駕車載林佳慶等人北上犯案，於上揭時間在桃園市強棒電子專賣店
    由林佳慶、張創欽盜刷偽造信用卡得逞之事實不諱，惟矢口否認有何犯行，辯稱
    ：對林佳慶所持之偽造信用卡並不知情，且伊並未持偽造之信用卡去盜刷詐購財
    物，車子是伊駕駛，他們要買東西，伊不可能不停，林佳慶要買東西送女友，買
    出來也沒說是用偽卡去刷的，伊不能隨意離開，並非在車上把風，被告前已犯錯
    而悔改，不可能再參與犯罪，原判決認被告與林佳慶等人共同謀議輪流持偽卡盜
    刷詐購財物，變賣朋分花用，認事用法顯有不當云云。
二、經查：
（一）如附表所示偽造之信用卡係被告林佳慶於上揭時地向不詳年籍之「許育程」以
      每張信用卡三千五百元之價格（金卡則為七千元）購得，並收受由「許育程」
      提供之「乙○○」、「甲○○」之身分證，以利蒙蔽商家掩飾身分而詐取財物
      之用，並計劃每次盜刷偽造信用卡詐購財物由二人組成一組，相互掩護，其餘
      之人則在店外負責把風，而共同輪流使用偽造之信用卡盜刷商品，待得手後即
      交由林佳慶轉賣換取現金，丙○○如親自持偽造信用卡盜刷成功一萬元，則可
      從中分得一千五百元，陳榮彰、張創欽則每次盜刷成功一萬元，分別可從中分
      得一千七百元及一千八百元等情，業據被告丙○○分別於警訊及原審訊問時供
      承不諱，並據共同被告林佳慶、陳榮彰、張創欽分別於警訊或偵查中供述明確
      ，互核相符，並有如附表所示之偽造信用卡十枚及「乙○○」、「甲○○」之
      身分證各一張扣案可佐。
（二）被告丙○○曾因於八十九年十二月五日下午二時二十分許，持偽造之誠泰銀行
      及上海商業銀行信用卡各一枚，至高雄市○○區○○路六八五號東京藥局，冒
      簽「蔡元祥」之署名，刷卡購買四千九百元之白蘭氏冰糖燕窩五盒，經該藥局
      發覺有異報警查獲等情，有台灣高雄地方法院檢察署八十九年度偵字第二七五
      九三號起訴書可參，該案並經台灣高雄地方法院判處有期徒刑三月緩刑二年確
      定，亦經被告供承屬實，並有台灣高等法院檢察署刑案紀錄簡覆表在卷可佐，
      足見被告對於持偽造信用卡盜刷詐購財物之情節，知之甚稔，再參以被告於警
      訊中供稱：我們只負責刷卡購物再將詐得之物品交由林佳慶處理，變賣後的錢
      再由林佳慶交給我們，約所得金錢的一成半等語（見丙○○警訊筆錄），核與
      其在原審訊問時供稱：林佳慶跟我說（每盜刷一萬元可分得）一千五百元，是
      如果一個人做的話就一個人拿一千五百元等語（見原審九十一年一月二十五日
      訊問筆錄）相互一致，及共同被告張創欽於警訊中供稱：「是的我們共同犯案
      ，林佳慶提供偽卡供我們三人盜刷，丙○○負責駕車接應把風，陳榮彰與我負
      責盜刷，林佳慶提議從九十年十一月二十八日凌晨開始從高雄出發犯案」等語
      ，是被告與林佳慶、陳榮彰、張創欽四人事先即有共同謀議輪流持偽造之信用
      卡盜刷詐購財物，再由林佳慶變賣朋分花用，至為明確。被告辯稱對林佳慶所
      持之偽造信用卡並不知情，伊開車，彼等欲購物，伊不能不停，伊不能隨意離
      開車，並非在把風云云，為飾卸之詞，不足採信。
（三）被告於九十年十一月二十八日凌晨駕駛車牌Ｎ９－２０２７號自小客車載林佳
      慶、張創欽、陳榮彰等人一起北上，同日十五時許行經桃園市○○路一一九號
      之強棒電子專賣店前，即由林佳慶及張創欽二人共同持附表編號八所示偽造之
      世華銀行信用卡一枚，佯向該店之店員購買價值一萬四千三百十七元之ＮＯＫ
      ＩＡ牌手機一支，丙○○及陳榮彰二人則在車上負責把風，林佳慶於刷卡消費
      時即提出上開「乙○○」之身分證而冒用其名義，並偽簽「乙○○」之署名於
      聯合信用卡處理中心簽帳單持卡人簽名欄上（共三聯），而將第二聯（商店自
      存聯）、第三聯（聯合信用卡中心存查聯）交付店員而行使之（第一聯由客人
      收執），致該店店員陷於錯誤，而詐得ＮＯＫＩＡ牌手機一支得逞等情，除據
      被告供承不諱外，並經共同被告林佳慶、陳榮彰、張創欽分別於警訊及偵查中
      供述明確，互核相符，復據證人即強棒電子專賣店店員丁○○於警訊證述甚詳
      ，並有聯合信用卡處理中心簽帳單第二聯附於警訊卷及上開ＮＯＫＩＡ牌手機
      一支扣案可佐，被告與林佳慶、陳榮彰、張創欽等人事先謀議以上開所述方法
      輪流盜刷信用卡詐購財物，並相互把風接應，被告與林佳慶等人對上開犯行之
      實施，互有犯意聯絡及行為分擔，亦甚明確，尚難以其並未持偽卡而規避刑責
      。
（四）按以自己共同犯罪之意思，參與實施犯罪構成要件以外之行為，或以自己共同
      犯罪之意思，事先同謀，而由其中一部分人實施犯罪之行為者，均為共同正犯
      。司法院大法官會議釋字第一０九號解釋著有明文。被告丙○○與林佳慶、陳
      榮彰、張創欽等人事前同謀以上述方法盜刷信用卡詐購財物，再變賣朋分花用
      ，於九十年十一月二十八日十五時許，在上址強棒電子專賣店，由林佳慶、張
      創欽持附表編號八所示之偽造信用卡，以上述方法詐得ＮＯＫＩＡ牌手機一支
      得逞，被告則在車上把風，依上開說明，本件被告以自己共同犯罪之意思，而
      為把風接應行為，亦為共同正犯。
（五）綜上所述，被告所辯為卸責之詞，不足採信，事證明確，被告之犯行，堪以認
      定，被告請求傳訊張創欽、陳榮彰對質，本院認被告與張創欽、陳榮彰等人之
      供述一致，並無矛盾之處，核無再傳訊之必要，併此敘明。
三、按刑法上所謂文書係指能證明一定法律關係之文書，而署押係指在文書或物體上
    署名或簽押用以證明一定之意思表示或一定事實之謂，在社會上具相當之信用性
    ，自以其名義人或經合法授權之人始得為之，刑法特立規範處罰偽造文書及署押
    之行為，其目的無非亦在確保文書及署押之信用性，故縱所偽造文書或署押之名
    義人事實上並無其人，亦無解於偽造文書或偽造署押犯罪之成立。次按持信用卡
    交易，基本上於財團法人聯合信用卡處理中心不依契約給付持卡人所消費之帳款
    予特約商店時，持卡人對於特約商店仍直接負有給付價金義務，從而持信用卡交
    易與通常之買賣並無差異，僅在價金給付後由發卡銀行經由信用卡中心代為付帳
    ，而發卡銀行經由信用卡中心給付特約商店價金時，則就事後之權利關係發生變
    動，亦即由持卡人對於發卡銀行負擔給付價金債務而已，是持卡人與特約商店間
    之交易，乃係以信任關係為基礎的信用販賣契約，倘持卡人並無支付價金之意思
    或能力，向特約商店提示信用卡消費，係屬對特約商店店員施行詐欺。又持信用
    卡交易後，店員交付予持卡人簽名之簽帳單係一式三聯（手動刷卡），其中第一
    聯由持卡人簽名後（同時複寫第二、三聯），即由商店店員交持卡人收執，係表
    明持卡人同意依照信用卡使用約定，一經使用或訂購物品均應按所示之全部金額
    ，付款予發卡銀行，是以持卡人於該簽帳單簽名之用意，係對所簽之金額負責之
    意，故為私文書，而其中第二聯則由持卡人提出交付予商店留存，第三聯則作為
    請款憑據。核被告丙○○所為，係犯刑法第二百零一條之一第二項行使偽造信用
    卡罪、同法第二百十六條、第二百十條之行使偽造私文書罪（在簽帳單上持卡人
    欄簽名而偽造簽帳單並行使等部分），及同法第三百三十九條第一項之詐欺取財
    罪（佯為真正信用卡持卡人而使店員交付貨品部分）。被告等人於簽帳單上偽造
    署名之行為，係上開偽造私文書之階段行為；而其偽造私文書後復持以行使，偽
    造之低度行為，應為行使之高度行為所吸收，均不另論罪。被告丙○○與共同被
    告林佳慶、陳榮彰、張創欽等三人，對於上開犯行之實施，互有犯意聯絡及行為
    分擔，均為共同正犯。被告等人之一詐欺行為，同時造成特約商店及發卡銀行財
    產法益之侵害，觸犯數罪名，為想像競合犯，應依刑法第五十五條之規定從一重
    處斷。被告所犯上開各罪間，具有方法、結果之牽連關係，應依刑法第五十五條
    牽連犯之規定，從一重之行使偽造信用卡罪處斷。
四、原審以被告丙○○罪證明確，適用刑法第二十八條、第二百零一條之一第二項、
    第二百十六條、第二百十條、第三百三十九條第一項、第五十五條、第二百零五
    條、第二百十九條、第三十八條第一項第二款，罰金罰鍰提高標準條例第一條前
    段，審酌被告於八十九年間因持偽造信用卡盜刷詐購財物之犯行，經判處有期徒
    刑三月，緩刑二年，於緩刑中再犯本件，顯不知警惕，及其身強體壯，不思以勞
    力賺取生活之資，竟以上開非法之方式攫取暴利，嚴重妨礙金融交易秩序，並易
    滋不勞而獲心理，處刑不宜從輕與犯罪動機、目的、盜刷次數、金額、犯後態度
    等一切情狀，判處被告丙○○共同行使偽造之信用卡，有期徒刑壹年。偽造之財
    團法人聯合信用卡中心簽帳單客人存根聯壹張，偽造於商店自存聯、聯合信用卡
    中心存查聯持卡人簽名欄內之「乙○○」署名貳枚，偽造如附表所示之信用卡拾
    枚，均沒收。經核認事用法，俱無違誤，量刑亦妥適，被告上訴意旨仍執陳詞指
    摘原判決認事用法不當，難認有理由，應予駁回。
據上論斷，應依刑事訴訟法第三百六十八條，判決如主文。
本案經檢察官呂丁旺到庭執行職務。
中      華      民      國    九十一    年     六       月     二十八   日
                              臺灣高等法院刑事第十庭
                                  審判長法  官    溫  耀  源供
                                        法  官    林  銓  正
                                        法  官    黃  金  富
右正本證明與原本無異。
如不服本判決應於收受送達後十日內向本院提出上訴書狀，其未敘述上訴之理由者並
得於提起上訴後十日內向本院補提理由書（均須按他造當事人之人數附繕本）。
                                        書記官    江  采  廷
中      華      民      國    九十一    年      七      月     二       日
附錄：本案論罪科刑法條全文
中華民國刑法第二百零一條之一
意圖供行使之用，而偽造、變造信用卡、金融卡、儲值卡或其他相類作為簽帳、提款
、轉帳或支付工具之電磁紀錄物者，處一年以上七年以下有期徒刑，得併科三萬元以
下罰金。
行使前項偽造、變造之信用卡、金融卡、儲值卡或其他相類作為簽帳、提款、轉帳或
支付工具之電磁紀錄物，或意圖供行使之用，而收受或交付於人者，處五年以下有期
徒刑，得併科三萬元以下罰金。
中華民國刑法第三百三十九條
(普通詐欺罪)
意圖為自己或第三人不法之所有，以詐術使人將本人或第三人之物交付者，處五年以
下有期徒刑、拘役或科或併科一千元以下罰金。
以前項方法得財產上不法之利益或使第三人得之者，亦同。
前二項之未遂犯罰之。
中華民國刑法第二百十六條
(行使偽造變造或登載不實之文書罪)
行使第二百十條至第二百十五條之文書者，依偽造、變造文書或登載不實事項或使登
載不實事項之規定處斷。
中華民國刑法第二百十條
(偽造變造私文書罪)
偽造、變造私文書，足以生損害於公眾或他人者，處五年以下有期徒刑。
附表：
┌──┬─────────┬──────────────┬────┐
│編號│偽造信用卡銀行名稱│偽造信用卡編號              │備    註│
├──┼─────────┼──────────────┼────┤
│  一│高雄企銀          │0000000000000000            │        │
├──┼─────────┼──────────────┼────┤
│  二│高雄企銀          │0000000000000000            │        │
├──┼─────────┼──────────────┼────┤
│  三│富邦銀行          │0000000000000000            │        │
├──┼─────────┼──────────────┼────┤
│  四│富邦銀行          │0000000000000000            │        │
├──┼─────────┼──────────────┼────┤
│  五│富邦銀行          │0000000000000000            │        │
├──┼─────────┼──────────────┼────┤
│  六│世華商業銀行      │0000000000000000            │        │
├──┼─────────┼──────────────┼────┤
│  七│世華商業銀行      │0000000000000000            │        │
├──┼─────────┼──────────────┼────┤
│  八│世華商業銀行      │0000000000000000            │        │
├──┼─────────┼──────────────┼────┤
│  九│花旗銀行          │0000000000000000          │        │
├──┼─────────┼──────────────┼────┤
│  十│玉山銀行          │0000000000000000            │        │
└──┴─────────┴──────────────┴────┘
